【裁判字號】    99,聲,241
【裁判日期】    990319
【裁判案由】    聲請具保停止羈押
【裁判全文】
臺灣高等法院高雄分院刑事裁定           99年度聲字第241號
聲  請  人
即  被  告  甲○○
上列被告因違反毒品危害防制條例案件，聲請具保停止羈押，本
院裁定如下：
    主  文
聲請駁回。
    理  由
一、本件被告甲○○因違反毒品危害防制條例案件，前經本院99
    年1 月27日認為有刑事訴訟法第101 條第1 項第1 、3 款之
    情形，非予羈押，顯難進行審判或執行，而執行羈押。
二、聲請意旨略以：
（一）按羈押係拘束刑事被告身體自由，並將其收押於一定處所
      強制處分，此一保全程序有在確保訴訟程序順利進行使國
      家刑罰權得以實現，羈押刑事被告限制其人身自由，將使
      其與家庭社會及職業生活隔離，非特予其心理上造成嚴重
      打擊，對其名譽、信用等人格權影響亦甚重大，係干預人
      身自由最大之強制處分，自僅能已知為保全程序之最後手
      段，實宜慎重從事其非確已具備法定要件且認有必要者，
      當不可率然為之（司法院大法官會議釋字第392 號解釋參
      照）。又按憲法第8 條第1 項前段規定：「人民身體之自
      由應予保障」。
（二）是法律規定羈押刑事被告之要件，須基於維持刑事司法權
      之有效行使之重大公益要求，並符合比例原則，方得為之
      。刑事訴訟法第101 條第1 項規定：被告經法官訊問後，
      認違犯罪嫌疑重大，而有下列情形之一，非予羈押，顯難
      進行追訴、審判或執行者，得羈押之：（一）逃亡或有事
      實足認為逃亡之虞者。（二）有事實足認為有湮滅、偽造
      、變造證據或勾串共犯、證人之虞者。（三）所犯為死刑
      、無期徒刑或最輕本刑為5 年以上有期徒刑之罪者，該項
      規定羈押之目的應以保全刑事訴訟、審判或執行程序為限
      。
（三）查被告所犯雖為5 年以上之罪，然參酌前開解釋意旨，懇
      請審酌其必要性及比例原則，為被告並無逃亡之虞或可能
      逃亡之事證，且被告有固定之居住所及固定之工作，加上
      本案之行刑權時效長達數10年，今被告業已坦承犯行，即
      有面對並接受司法制裁，職是被告於現實上不可能為躲避
      執行而離鄉背井捨親愛的家人遂逃亡一輩子。且被告於國
      外亦無置產，更為資力為逃亡之行為。從而被告實無逃亡
      之虞。再者，被告已坦承不諱，所犯罪刑與行為，亦深知
      悛悔，且被告目前雖經羈押但並未經禁止接見通信，故被
      告顯無串證或任何滅證之虞。由於羈押係為確保訴訟程序
      之進行順利，並非作為懲罰被告之手段是被告應無非與羈
      押顯難進行審判、執行之情形，被告實無再予羈押之必要
      。
（四）又因被告之妻甫於99年2 月4 日行剖腹生產手術，順利剛
      誕生之稚子（附優生婦產科醫院之診斷證明書及出生證明
      書）為被告於遭逮捕羈押至今，家中及工作等諸多事務均
      未妥善處置，今又逢喜獲稚子，其家庭等事務更猶須被告
      協助處理完善，俾於日後能暫且寬心無憂掛慮好好執行，
      是懇請體恤諒察，法外施恩，酌情審酌。
（五）縱上所陳，被告懇請體恤鑒核，賜准所提出之聲請，若蒙
      恩准，定恪遵嚴守法律規範，隨傳隨到狀請審酌准予所請
      云云。
三、按法院為羈押之裁定時，其本質上係屬為保全被告使刑事訴
    訟程序得以順利進行，或為保全證據，或為擔保嗣後刑之執
    行程序，而對被告實施剝奪其人身自由之強制處分，法院僅
    須審查被告犯罪嫌疑是否重大及有無賴此保全偵、審程序進
    行或執行而為此強制處分之必要，關於羈押原因之判斷，尚
    有期徒刑之罪者，非予羈押，顯難進行追訴、審判或執行，
    而有羈押之必要者，得羈押之，刑事訴訟法第101 條第1 項
    定有明文。而有無羈押之必要性，得否具保、責付、限制住
    居而停止羈押，均屬事實審法院得自由裁量、判斷之職權，
    苟其此項裁量、判斷，並不悖乎通常一般之人日常生活經驗
    之定則或論理法則，又於裁定書內論敘其何以作此判斷之依
    據及理由，即不得任意指摘其為違法（最高法院96年台抗字
    第180 號參照）。經查被告甲○○因犯共同運輸第一級毒品
    罪，業經原審法院於99年1 月5 日以98年度重訴字第68 號
    判處有期徒刑16年，並由被告甲○○提起上訴，現由本院審
    理中，此有原審98年度訴字第912 號判決書及本院99年度上
    訴字第210 號卷可按，足見被告甲○○犯最輕本刑為5 年以
    上有期徒刑之罪，且犯罪嫌疑應屬重大。又本件被告甲○○
    於案發之際在高雄小港機場第二停車場正在處等候接應蔡念
    治而經警當場逮捕等情，亦經原審事實認定在案（原審判決
    第3 頁），顯見其亦隨時有駕車逃亡之虞，而依刑事訴訟法
    第101 條第1 項第1 款、第3 款情形，且非予羈押，顯難進
    行審判或執行，故認仍其有繼續羈押之必要。又按羈押之被
    告，有左列情形之一者，如經具保聲請停止羈押，不得駁回
    ︰一、所犯最重本刑為三年以下有期徒刑、拘役或專科罰金
    之罪者。但累犯、常業犯、有犯罪之習慣、假釋中更犯罪或
    依第一百零一條之一第一項羈押者，不在此限。二、懷胎五
    月以上或生產後二月未滿者。三、現罹疾病，非保外治療顯
    難痊癒者。刑事訟訴法第114 條固定有明文。而被告聲請意
    旨雖以：其妻甫於99年2 月4 日行剖腹生產手術，順利剛誕
    生之稚子，家中及工作等諸多事務均未妥善處置，更須被告
    協助處理完善云云，惟核與刑事訟訴法第114 條之各款具保
    之要件並不相符，自不予審酌。綜上所述，本件羈押原因既
    尚未消滅，所請具保停止羈押，自難准許，應予駁回，特此
    裁定。
中    華    民    國    99    年    3     月    19    日
                    刑事第十庭  審判長法  官 陳中和
                                      法  官 林水城
                                      法  官 李政庭
以上正本證明與原本無異。
如不服本裁定應於送達後5日內向本院提出抗告狀。
中    華    民    國    99    年    3     月    19    日
                                      書記官  周青玉

司法院資訊處製作；財團法人民間司法改革基金會備份。
